臺灣花蓮地方法院民事裁定            100年度家聲字第119號
聲  請  人  柯天賜
相  對  人  柯春德
上列當事人間處分受監護宣告人之財產事件，本院裁定如下：
    主  文
准聲請人依100年度花院民公孋字第11705號公證書處分受監護宣
告之人柯春德（男、民國○○年○月○日生、身分證統一編號：Ｚ000
000000號）所有坐落花蓮縣玉里鎮○○段第0311─1地號土地。
聲請程序費用由受監護宣告之人柯春德之財產負擔。
    理  由
一、本件聲請意旨略以：聲請人之父即相對人柯春德因患有重度
    失智症，無法自理生活，已不能為意思表示或受意思表示，
    或不能辨識其效果，前經鈞院以100年度監宣字第43號裁定
    宣告為受監護宣告之人，並選定聲請人為其監護人在案。聲
    請人另於100年9月22日向鈞院陳報受監護宣告人之財產清冊
    ，業經鈞院以100年家聲字第112號准予備查在案。緣相對人
    在其所有坐落花蓮縣玉里鎮○○段第0311地號土地上建有門
    牌號碼花蓮縣玉里鎮○○段13鄰德武41號之房屋，因該房屋
    逾越地界建於案外人邱福生所有同地段第0392地號土地上。
    故雙方同意以互換土地之方式解決現狀。相對人上揭第0311
    地號土地已分割為第0311地號及第0311-1地號兩筆土地，面
    積各為2032.15平方公尺及351.43平方公尺；案外人邱福生
    亦將第0392地號土地被越界之部分分割出0392-1地號土地，
    面積為211.21平方公尺。今欲將相對人所有第0311-1地號土
    地（下爭系爭土地）與案外人所有第0392-1地號土地（下稱
    鄰地）所有權互換，因該鄰地之面積、價值與系爭土地相當
    ，為所有權互換後，無損相對人權益，卻可使土地符合使用
    現狀，避免雙方為排除越界建築而拆屋還地所帶來對社會整
    體經濟之不利益，爰依法聲請法院准許聲請人處分相對人名
    下所有系爭土地之權利等語。
二、按監護人對於受監護人之財產，非為受監護人之利益，不得
    使用、代為或同意處分。監護人代理受監護人處分不動產，
    非經法院許可，不生效力。民法第1101條第1項、第2項第1
    款定有明文。上開規定依民法第1113條規定於成年人之監護
    準用之。
三、經查：聲請人主張之事實，業據提出戶籍謄本、系爭土地與
    鄰地之土地複丈成果圖、土地複丈結果通知書、土地登記謄
    本、經本院所屬民間公證人以100年度花院民公孋字第11705
    號公證書作成公證之土地所有權互換協議書等件為證，並經
    本院依職權調閱本院100年度監宣字第43號、100年度家聲字
    第112號卷宗查核無誤，堪信聲請人主張為真實。本院審酌
    相對人已於鄰地上建有房屋，若維持土地所有權現狀，相對
    人依法須拆屋還地，將鄰地返還予案外人邱福生，造成投入
    資源之浪費，對相對人而言難謂有利；雖鄰地面積為211.21
    平方公尺，與系爭土地面積351.43平方公尺相比，面積少了
    140.22平方公尺，但兩筆土地公告現值均為每平方公尺新臺
    幣500元，經核算價值相差70,110元（計算方式：140.22平
    方公尺×500元/平方公尺），與拆屋還地之成本相比，尚屬
    輕微，且二筆土地地目均為「建」，得為相同使用，故互易
    結果對相對人並無不利，反能維持相對人現狀之使用收益，
    故聲請人聲請處分受監護宣告之人即相對人柯春德所有系爭
    土地之權利，核無不合，應予准許。
四、末按監護人應以善良管理人之注意，執行監護職務。又監護
    人於執行監護職務時，因故意或過失，致生損害於受監護宣
    告之人者，應負賠償之責。且法院於必要時，得命監護人提
    出監護事務之報告、財產清冊或結算書，檢查監護事務或受
    監護宣告之人之財產狀況。民法第1113條準用同法第1100條
    、第1109條第1 項、第1103條第2 項規定均有明示。本件聲
    請人即監護人處分相對人之不動產，自應以善良管理人之注
    意，執行監護職務，以維相對人之權益，併予敘明。
五、依非訟事件法第21條第1 項、民法第1103條第1 項後段，裁
    定如主文。
中    華    民    國   100    年    11    月     8    日
                  家事法庭      法  官  陳淑媛
以上正本係照原本作成。
如對本裁定抗告，須於裁定送達後10日之不變期間內，向本院提
出抗告狀，並繳納抗告費新臺幣1,000元。
中    華    民    國   100    年    11    月     9    日
                                書記官  唐千惠